臺灣臺南地方法院民事裁定
110年度消債更字第295號
債  務  人  黃冠凱  

代  理  人  黃文章律師（法扶）
上列當事人依消費者債務清理條例，聲請更生事件，本院裁定如
下：   
    主  文
聲請人甲○○自民國一百一十一年三月八日下午四時起開始更生程
序，並命司法事務官進行本件更生程序。
    理  由
一、聲請意旨略以：聲請人即債務人甲○○前向金融機構辦理信用
    貸款、信用卡契約等，致積欠無擔保債務計新臺幣（下同）
    2,260,960元，因無法清償債務，乃於民國110年7月間向本
    院聲請前置調解，因無法負擔債權人所提還款方案而於同年
    9月1日調解不成立，因聲請人有不能清償債務或有不能清償
    之虞，復未經法院裁定開始清算程序或宣告破產，爰依法聲
    請准予裁定更生等語。
二、按「債務人不能清償債務或有不能清償之虞者，得依本條例
    所定更生或清算程序，清理其債務。」消費者債務清理條例
    （下稱消債條例）第3條定有明文。衡以消費者與金融機構
    間債之關係之發生，係依契約自由原則及相互間之信賴為基
    礎，此為社會經濟活動得以維繫及發展之重要支柱，債務人
    經濟窘迫，固不應任其自生自滅，債權人一方之利益，仍不
    能因之摒棄不顧。是債務人於協商程序中，自應本於個人實
    際財產及收支狀況，依最大誠信原則，商討解決方案。如終
    究不能成立協商，於聲請更生或清算時，法院審酌上開條文
    所謂「不能清償或有不能清償之虞」，自宜綜衡債務人全部
    收支、信用及財產狀況，評估是否因負擔債務，而不能維持
    最基本之生活條件；所陳報之各項花費，是否確屬必要性之
    支出；如曾有協商方案，其條件是否已無法兼顧個人生活之
    基本需求等情，為其判斷之準據。
三、經查：
  ㈠聲請人前向金融機構辦理信用貸款、信用卡契約等，致現積
    欠無擔保債務至少2,260,960元，前即因無法清償債務，而
    於110年7月間向本院聲請前置調解，因無法負擔債權人所提
    還款方案而於110年9月1日調解不成立等情，有110年7月22
    日前置調解聲請狀所附債權人清冊、財團法人金融聯合徵信
    中心前置協商專用債權人清冊、110年11月15日更生聲請狀
    所附調解不成立證明書、111年1月17日陳報狀所附財團法人
    金融聯合徵信中心信用報告等件在卷可稽（見調解卷第23-3
    0頁、本院卷第41、101-104頁），堪信為真實。
  ㈡聲請人自陳現於足湛養生館擔任按摩師，每月薪資約25,000
    元，名下無財產、108、109年度皆未有申報所得，現未投保
    勞工保險等情，有110年7月22日前置調解聲請狀所附綜合所
    得稅各類所得資料清單暨國稅局財產歸屬資料清單、勞工保
    險被保險人投保資料表、110年9月22日更生聲請狀所附財產
    及收入狀況說明書、111年1月17日陳報狀所附收入切結書資
    料可稽（見調解卷第31-35、39-41頁、本院卷第19、105頁
    ）。另查無聲請人有其他收入來源，佐以聲請人提出收入切
    結書為證，則以聲請人自陳收入每月25,000元作為核算其現
    在償債能力之基礎，應能反映真實收入狀況。
  ㈢至支出部分，聲請人主張扶養1名成年子女及2名未成年子女
    ，每月各支出扶養費7,500元。按直系血親相互間，互負扶
    養之義務，民法第1114條第1款定有明文。查聲請人長子89
    年生，每月領有高中職以上生活補助6,358元，未有申報所
    得，名下有機車1輛；聲請人次子92年生，每月領有高中職
    以上生活補助6,358元，108、109年申報所得為5元、0元，
    名下無財產；另聲請人與配偶育有1名101年生之未成年子女
    ，未有任何所得及財產，每月領有兒童生活補助2,802元等
    情，有110年9月22日更生聲請狀所附戶籍謄本、111年1月17
    日陳報狀所附臺南市東區低收入戶證明書、本院稅務電子閘
    門財產所得調件明細表、臺南市政府社會局110年11月11日
    函等附卷可證(見本院卷第15-17、67-79頁)。扶養費用部分
    ，依消債條例第64條之2第1、2項，並參照民法第1118、111
    9條規定，其負扶養義務之程度，亦應考量其目前身負債務
    之窘境，所負擔之扶養義務能力，自非比一般，在無其他更
    為詳實之資料可供佐證之情形下，故本院認定以臺南市111
    年度之每人每月最低生活費為14,230元之1.2倍為17,076元
    為標準，扣除2名子女所領高中職以上生活補助各6,358元、
    1名子女領有兒童生活補助2,802元，並與配偶分擔3名子女
    扶養費後，聲請人每月應支出之3名子女扶養費應以5,359元
    、5,359元、7,137元為度【計算式：(17,076-6,358)÷2＝5,3
    59、(17,076-2,802)÷2＝7,137】，聲請人就此主張支出每月
    各7,500元，尚屬過高，應以上開核算金額為標準為可採。
    至聲請人個人日常生活必要費用部分，審酌聲請人負債之現
    況，基於社會經濟活動之互賴及誠信，該日常生活所需費用
    ，自應節制開支，不得有超越一般人最低生活標準之享受，
    否則反失衡平，本院依消債條例第64條之2第1項，參酌衛福
    部社會司所公告歷年最低生活費標準，臺南市111年度之每
    人每月最低生活費為14,230元之1.2倍為17,076元，則聲請
    人每月最低生活費除有特殊情形並有證據證明者外，自宜以
    此為度，始得認係必要支出。聲請人主張每月個人必要生活
    費每月支出依上開標準計算，應認可採。
  ㈣綜上所述，以聲請人現每月之收入25,000元為其償債能力基
    準，扣除其每月扶養費5,359元、5,359元、7,137元及個人
    必要生活費17,076元已無所餘，顯無法清償聲請人目前負債
    總額2,260,960元，堪認聲請人確有不能清償債務或有不能
    清償之虞之情事。從而，聲請人主張已不能清償債務，聲請
    本院准予更生，依所舉事證及本院調查結果，即無不合。
四、末按「法院開始更生程序之裁定，應載明其年、月、日、時
    ，並即時發生效力。」、「法院裁定開始更生或清算程序後
    ，得命司法事務官進行更生或清算程序，必要時得選任律師
    、會計師或其他適當之自然人或法人一人為監督人或管理人
    。」消費者債務清理條例第45條第1項、第16條第1項分別定
    有明文。本件聲請人其目前收入及財產狀況，不能履行債務
    ，依聲請人其目前收入及財產狀況，未償之債務亦屬不能清
    償，有如上述。此外，復查無聲請人有消費者債務清理條例
    第46條各款所定駁回更生聲請等事由，從而，聲請人聲請更
    生，洵屬有據，應予准許，爰命司法事務官進行本件更生程
    序。
五、依消費者債務清理條例第11條第1項、第45條第1項、第16條
    第1項，裁定如主文。
中　　華　　民　　國　　111 　年　　3 　　月　　8 　　日
                  民事第四庭      法  官　李姝蒓
以上正本證明與原本無異。
本裁定不得抗告。
本裁定已於111年3月8日下午4時公告。
中　　華　　民　　國　　111 　年　　3 　　月　　8 　　日
                                  書記官　張鈞雅